臺灣高等法院刑事判決　　　　　　　　96年度上訴字第4116號
上　訴　人　臺灣臺北地方法院檢察署檢察官
被　　　告　丙○○
　　　　　　乙○○
　　　　　　戊○○
上列上訴人因被告等違反期貨交易法等案件，不服臺灣臺北地方
法院93年度訴字第548號，中華民國96年8月16日第一審判決（起
訴案號：臺灣臺北地方法院檢察署92年度偵字第20691 號；移送
併辦案號：93年度偵緝字第300 號、93年度偵字第4694號、93年
度偵字第2940號，及追加起訴案號：93年度偵字第18011號），
提起上訴，本院判決如下：
    主  文
原判決關於丙○○部分撤銷。
丙○○共同犯常業詐欺取財罪，處有期徒刑壹年陸月，減為有期
徒刑玖月。如附表所示之物均沒收之。
其他上訴駁回。
    事  實
一、丙○○與姓名年籍均不詳之「謝政豪」（香港籍）、 「LEO
    」、「JENNIFER」（香港籍）、「MICHAEL」（ 即「周雲昇
    」）、「PETER」（即「曾明華」）、「JASON」、「ATIN」
    、「APPLE」、「LANCE」、「蘇慧娟」、「吳雅芬」（「小
    依」）及在澳門接聽電話接受受騙之客戶「下單」等成年男
    、女數人，基於常業詐欺之犯意聯絡，明知澳門地區之利通
    貿易公司（LEE TONG TRADING，在澳門登記之開業時間為西
    元2002年8 月，結業時間為2003年12月，下稱利通貿易），
    並未經營境外國際金融外匯買賣業務，卻欲偽以外匯保證金
    交易之名而行詐騙之實，前開香港籍人士即以其等並非台籍
    人士，無法以自己名義擔任負責人而在臺灣設立公司為由，
    推由丙○○於民國92年4月28 日向臺北市政府申請獨資設立
    「金利來貿易行」（以下簡稱金利來行，址設臺北市○○○
    路○段21號3樓），由丙○○為負責人，月薪為新臺幣（下同
    ）5 萬元，並對外偽稱金利來行係利通貿易之在台代理商，
    其餘在台之人或幕後進行策劃詐騙事宜，或擔任講師，負責
    教導新進員工外匯買賣之資訊、技巧，或偽以員工之身分，
    實際並未投資，卻配合製造投資獲利之假象，以誘使其他不
    知情之員工跟進投資。丙○○等人於金利來行設立後，即持
    續在報紙上刊登徵求文員助理、行政人員、貿易雜務、文書
    人員、電子雜務等不實廣告，再以不實之交易資料及言詞鼓
    吹新進職員透過金利來行進行日圓、美元之外匯保證金交易
    ，致若干新進職員陷於錯誤而匯款至金利來行所指定之帳戶
    ，以此方式偽以外匯保證金交易之名而行詐騙之實，並恃以
    為生。其詳情如下：
  (一)庚○○於92年5月1日在報紙分類廣告上見金利來行應徵文員
    助理，而前往應徵，經丙○○面試後認為可作為行騙對象而
    予以錄取後，即於同月2日前往任職，「PETER」（「曾明華
    」）、「蘇慧娟」旋即教導其有關外匯保證金買賣相關事宜
    及從電腦上觀看外匯走勢圖，嗣「蘇慧娟」、「吳雅芬」（
    「小依」）明知其等均未實際投資，卻向庚○○鼓吹買賣外
    匯保證金獲利可觀，「蘇慧娟」已將獲利購妥豪宅等語，慫
    恿庚○○跟進投資，致庚○○產生買賣外匯保證金將有厚利
    可圖之誤信，並誤信可於金利來行內進行外匯保證金交易，
    而加入成為金利來行之客戶，庚○○即陷於錯誤，而分別於
    92年5月6日、92年5月8日至台新國際商業銀行忠孝分行匯款
    57,438.25美元、34,512.51美元至澳門利通貿易之中國銀行
    澳門分行帳戶內（銀行名稱：BANK OF CHINA MACAU BRANCH
    ，帳號：000000000000 號），其後即由「MICHAEL」（「周
    雲昇」）出面佯以指導從事下單買賣（買賣日圓），嗣庚○○發現上開外匯保證金不斷虧損，於92年5 月中旬欲終止投
    資結清出場，惟經「MICHAEL 」佯稱交易口數未達契約規定
    而置之不理。
  (二)丁○○於92年5 月底某日在報紙分類廣告上見金利來行應徵
    行政人員，而前往應徵，經丙○○面試後認為可作為行騙對
    象而予以錄取後，數日後丁○○即前往任職，「PETER 」、
    「MICHAEL 」旋即教導其有關外匯保證金之交易方法及操作
    、與薪資、佣金、獎金發放方式等相關事宜以及從電腦上如
    何觀看外匯走勢圖，嗣「APPLE 」即向丁○○鼓吹買賣外匯
    保證金獲利可觀等語，慫恿丁○○跟進投資，致丁○○產生
    買賣外匯保證金將有厚利可圖之誤信，並誤信可於金利來行
    內進行外匯保證金交易，而加入成為金利來行之客戶，丁○○即陷於錯誤，而於92年6 月11日至花蓮區中小企業銀行（
    下稱花蓮企銀）臺北市分行匯款9,795.45美元至上開利通貿
    易帳戶內欲進行美元外匯保證金交易，嗣丁○○發現上開外
    匯保證金不斷虧損，經詢問虧損原因，「MICHAEL 」即向丁○○偽稱下單買錯了等語，並要求丁○○補錢，否則將「平
    倉」出場，丁○○因無錢可補而向「MICHAEL 」反映，惟「
    MICHAEL 」均推稱會跟公司老闆處理，並要丁○○暫時不要
    到金利來行後即置之不理。
  (三)甲○○於92年6 月16日在報紙人事廣告版上得悉金利來行應
    徵貿易雜務人員，而前往應徵，經丙○○面試後認為可作為
    行騙對象而予以錄取後，甲○○即前往任職，「MICHAEL 」
    、「JENNIFER」等人旋即教導其有關外匯保證金之交易方法
    及操作、與薪資、佣金、獎金發放方式等相關事宜以及從電
    腦上如何觀看外匯走勢圖，並向甲○○鼓吹買賣外匯保證金
    獲利可觀等語，慫恿甲○○跟進投資，致甲○○產生買賣外
    匯保證金將有厚利可圖之誤信，並誤信可於金利來行內進行
    外匯保證金交易，而加入成為金利來行之客戶，甲○○即陷
    於錯誤，而於92年6 月20日至花蓮企銀臺北市分行匯款美金
    10,103.93 元至上開利通貿易帳戶內欲進行美元外匯保證金
    交易，「JASON」旋即佯予指示甲○○下單，嗣「JASON」向
    甲○○偽稱其戶頭因超額操作遭交易商凍結資金，如欲將款
    項領回，需再投入資金等語，經甲○○察覺有異，乃向相關
    單位查詢後，始知受騙。
  (四)戊○○於92年6 月間某日，在報紙分類廣告上見金利來行應
    徵文書人員，而前往應徵，經金利來行某不詳之女性成員面
    試後認為可作為行騙對象而予以錄取後，戊○○即前往任職
    ，「JENNIFER」即向戊○○鼓吹買賣外匯保證金獲利可觀等
    語，慫恿戊○○跟進投資，致戊○○產生買賣外匯保證金將
    有厚利可圖之誤信，並誤信可於金利來行內進行外匯保證金
    交易，而加入成為金利來行之客戶，戊○○即陷於錯誤，而
    於92年6月23日至花蓮企銀臺北市分行匯款美金11,544 元至
    上開利通貿易帳戶內欲進行美元外匯保證金交易，戊○○不
    知利通貿易並未實際從事期貨投資，而利用金利來行所提供
    之設備撥打電話下單，於帳面上出現盈餘而要求提領款項時
    ，「JENNIFER」即向戊○○佯稱需操作到一定金額始可提領
    等語，殆其所投資之資金虧損殆盡，且經警方於92年9 月30
    日前往金利來行搜索而通知製作筆錄時，始知受騙。
  (五)己○○於92年6 月19日在報紙人事廣告版上得悉金利來行應
    徵電子雜務人員，而前往應徵，經丙○○面試後認為可作為
    行騙對象而予以錄取後，己○○（原判決誤載為甲○○）即
    於同年月21 日前往任職，「MICHAEL」、「JENNIFER」等人
    旋即教導其有關外匯保證金之交易方法及操作、與薪資、佣
    金、獎金發放方式等相關事宜以及從電腦上如何觀看外匯走
    勢圖，「JENNIFER」並向己○○鼓吹買賣外匯保證金獲利可
    觀等語，慫恿己○○跟進投資，致己○○產生買賣外匯保證
    金將有厚利可圖之誤信，並誤信可於金利來行內進行外匯保
    證金交易，而加入成為金利來行之客戶，己○○即陷於錯誤
    ，而於92年6月30 日至聯邦商業銀行（下稱聯邦銀行）匯款
    5,767.01 美元至上開利通貿易帳戶內，又於92年7月11日、
    同年月16日、同年月25日至聯邦銀行新店分行、華南商業銀
    行北新分行、聯邦銀行新店分行各匯款29,045美元、2,905.
    28美元、8,000元美元至香港LEE TONG INFORMATION 之中國
    銀行帳戶內（銀行名稱：BANK OF CHINA，帳號：000000000
    00000 號），欲進行日圓外匯保證金交易，「JENNIFER」即
    佯予指示己○○下單，嗣己○○見其投資虧損，有意取回投
    資之資金，「JENNIFER」即向己○○偽稱需再繳納保證金始
    可取回損失之資金等語，經己○○察覺有異，始知受騙。
二、嗣於92年7 月間，康沈銀、鄭卉妘因遭地下期貨公司詐騙不
    甘損失，見金利來行於報紙上登載類似之求職廣告，與先前
    其等遭詐騙之手法類似（即先引誘求職者前往公司求職，再
    視情況鼓勵投資，而成為公司之客戶），乃前往金利來行查
    證屬實，而向臺北縣政府警察局檢舉，經該局持原審搜索票
    於92年9 月30日16時許前往金利來行搜索，當場扣得丙○○
    所有供犯本件犯行所用之如附表所示之物，而查悉上情。
三、案經臺北縣政府警察局移送臺灣臺北地方法院檢察署檢察官
    偵查起訴及追加起訴，並經庚○○、甲○○、己○○訴由臺
    北市政府警察局中山分局報請臺灣臺北地方法院檢察署檢察
    官偵查後移送原審併案審理。
    理  由
壹、被告丙○○部分：
一、訊據被告丙○○除辯稱：戊○○應該是被告外，對上開其他
    犯罪事實均坦承不諱，並經證人即被害人庚○○、丁○○、
    甲○○、戊○○、己○○迭於警詢、檢察事務官詢問、檢察
    官訊問及原審審理時陳述明確，並有台新國際商業銀行匯出
    匯款賣匯水單、外匯收支或交易申報書、信用戶口同意書、
    客戶帳目紀錄表、交易明細表（以上為庚○○部分）、花蓮
    區中小企業銀行台北市分行代轉外匯業務單據遞送清單、合
    作辦理外匯業務收益分配表、台中商業銀行匯出匯款及外幣
    兌換申請書（以上為丁○○部分）、花蓮區中小企業銀行台
    北市分行代轉外匯業務單據遞送清單、合作辦理外匯業務收
    益分配表、臺中商業銀行匯出匯款及外幣兌換申請書（以上
    為甲○○部分）、花蓮區中小企業銀行台北市分行94年4月1
    4日蓮銀北市字第9400598號函暨所附台中商業銀行匯出匯款
    及外幣兌換申請書（以上為戊○○部分）、聯邦商業銀行新
    店分行結匯證明、聯邦銀行匯款證明（英文版）、華南商業
    銀行賣匯水單、交易明細表、客戶帳目紀錄表（以上為己○○部分）、人事廣告、臺北市政府營利事業登記證（金利來
    貿易行）、財政部證券暨期貨管理委員會92年10月28日台財
    證七字第0920151330號函、92年11月21日台財證七字第0920
    156143 號函、澳門特別行政區檢察長辦公室2004年2月12日
    檢辦刑案（2004）14號函、00-00000000號電話自92年5月30
    日至92年6月30 日之國際通話通聯記錄在卷及扣案如附表所
    示之物可證，堪信被告丙○○之自白與事實相符。又查，利
    通貿易在澳門財政局登記成立，開業時間為2002年8 月，結
    業為2003年12月，據本澳金融管理局回覆，上述公司非一獲
    核准可於本澳從事金融業務之機構等情，有前開澳門特別行
    政區檢察長辦公室函文可考，是利通貿易在澳門是否實際從
    事期貨投資事業，已非無疑；且依被告丙○○所供，金利來
    行既是代理利通貿易與客戶簽約操作，並藉此賺取客戶與利
    通貿易間買賣外匯之佣金（見丙○○92年9月30 日警詢筆錄
    ；92年度偵字第20691號卷第9頁以下），則金利來行內應有
    留存該行與利通貿易間相關合約書及該行所開設帳戶之相關
    資料才是，惟本案警方於搜索時，均未扣得上開證物，而就
    金利來行內有何人與利通貿易簽約並取得授權一節，被告丙○○所供係由伊打電話給利通貿易跟他們說，沒有簽約云云
    （見上開筆錄第10頁背面頁），尤屬無稽，因此涉及金利來
    行得否在台代理利通貿易與在台客戶簽約以從事外匯保證金
    交易、金利來行佣金之計算、客戶相關權益保障等重要事項
    ，斷無可能僅透過言詞約定，即可釐定相關權利、義務；再
    者，被告丙○○不僅於原審審理時供承：金利來行並沒有從
    事期貨投資，這些主管鼓勵應徵的人投資期貨，就是要騙他
    們的錢等語，亦供稱：扣案之「注意事項」內所載黑名單，
    我聽JENNIFER、MICHAEL、PETER、APPLE 這些人說，黑名單
    上這些人，是有在MICHAEL 之前所開設的公司應徵，所以不
    能讓他們再來這裡應徵等語，果若金利來行確有代理利通貿
    易與客戶簽約以讓客戶從事外匯保證金交易，投資風險當由
    客戶自行負責，無擔保必然獲利之理，則金利來行當無須擔
    心有在MICHAEL 之前所開設的公司應徵之人前來金利來行應
    徵之理，顯然MICHAEL 等人係恐其等於金利來行重施故技詐
    取投資大眾財物時，會遭曾受騙之人識破有以致之。至被害
    人己○○、戊○○固均陳稱曾獲利等語（見己○○92年7月3
    0日警詢筆錄，92年度偵字第24790號卷第19頁；戊○○原審
    96年8月2日審判筆錄第61頁，原審卷(四)），惟己○○亦陳稱
    ：「我有賺過錢，但都又投入了，交易商說我口數未做滿，
    錢無法拿回來」；戊○○亦稱：「做一段時間，我有賺錢，
    但是我要領錢時，JENNIFER說要做到多少才可以領錢，後來
    說不知什麼原因賠錢，就整個賠光了」等語，是雖然被害人
    或有在「投資」過程中有所「獲利」，甚至取得交易明細表
    （月結單），惟有「獲利」的被害人實際上均尚未取得現實
    上的利得，所謂「獲利」，無非此一詐騙集團運用被害人貪
    取利得之心理，藉由所謂作帳所得之「獲利」增強被害人繼
    續投資之意願，自難以此即謂利通貿易確有從事期貨交易業
    務之情。至卷附00-00000000號電話自92年5月30日至92 年6
    月30日之國際通話通聯記錄，固可看出在此期間該電話密集
    撥打到澳門之情形，惟此至多亦僅能證明在此期間電話通聯
    情形，並無法證明利通貿易確實有從事期貨交易業務之情，
    以虛設之期貨交易行號行詐騙之實者，需設置聯絡電話以供
    客戶「下單買賣」，乃屬常見之情。從而，被告丙○○與JE
    NNIFER等人要求被害人匯款至利通貿易上開帳戶內，利通貿
    易即會依其等下單情形代為買賣外幣乙節，自屬虛偽，而屬
    於其詐術施用之方法甚明。本件被告丙○○上開常業詐欺之
    罪證明確，犯行堪以認定。
二、按被告丙○○行為後，刑法業於94年2月2日修正公布，95年
    7月1日施行，修正後刑法第2條第1項規定：「行為後法律有
    變更者，適用行為時之法律。但行為後之法律有利於行為人
    者，適用最有利於行為人之法律。」修正前刑法第33條第 5
    款規定：「罰金：一元以上。」而被告行為時之刑法罰金刑
    ，罰金罰鍰提高標準條例第1 條前段規定，已就其原定數額
    提高為10倍即銀元10元以上，而依現行法規所定貨幣單位折
    算新臺幣條例第2 條規定，計算結果即為新臺幣30元以上。
    修正後刑法第33條第5 款規定：「罰金：新臺幣一千元以上
    ，以百元計算之。」修正後刑法第55條規定：「一行為而觸
    犯數罪名者，從一重處斷。但不得科以較輕罪名所定最輕本
    刑以下之刑。」刪除刑法第55條後段關於牽連犯及刑法第56
    條關於連續犯之規定，將原犯一罪而其方法或結果之行為犯
    他罪應從一重處斷之規定，修正為原犯一罪與其方法或結果
    之行為犯他罪間應分論併罰；並將連續數行為而犯同一之罪
    名者以一罪論之規定，修正為連續數行為應分論併罰；並刪
    除刑法第340 條有關常業詐欺罪之條文規定，即修正前刑法
    第340 條規定：「以犯刑法第三百三十九條之罪為常業者，
    處一年以上七年以下有期徒刑，得併科五萬元以下罰金。」
    則被告丙○○與JENNIFER等人多次詐欺行為，原則上即應就
    各次行為分別論罪科刑，惟刑法第339條第1項之詐欺取財罪
    ，其法定刑為「五年以下有期徒刑、拘役或科或併科一千元
    以下罰金」，如分論併罰，以法定最重本刑5 年有期徒刑計
    算，其分論併罰之刑度將超過常業詐欺罪之最重本刑，比較
    新舊法修正之結果，新法之規定非有利於被告，應依刑法第
    2條第1項前段之規定，對被告丙○○上揭犯行適用行為時之
    法律論處。又修正後刑法第28條雖將修正前刑法第28條之「
    實施」修正為「實行」。其中「實施」一語，涵蓋陰謀、預
    備、著手及實行之概念在內，其範圍較廣；而「實行」則著
    重於直接從事構成犯罪事實之行為，其範圍較狹；二者之意
    義及範圍固有不同，但對於本件被告犯本案之情形而言，刑
    法第28條之修正內容，對於被告並無「有利或不利」之影響
    。另刑法第38條之修正無關乎處罰之輕重，僅為其他純文字
    之修正，亦非屬法律之變更。依上說明，均無適用修正後刑
    法第2條第1項之規定比較新舊法適用之問題，以上所述之情
    形，均應依一般法律適用原則，適用裁判時法律。另刑法施
    行法增訂第1條之1，於95年6月14日經總統公布，並自同年7
    月1日起施行，第1條之1規定，中華民國94年1月7 日刑法修
    正施行後，刑法分則編所定罰金之貨幣單位為新臺幣；94年
    1月7日刑法修正時，刑法分則編未修正之條文定有罰金者，
    自94年1月7日刑法修正後，就其所定數額提高為30倍，但72
    年6月26日至94年1月7 日新增或修正之條文，就其所定數額
    提高為3 倍。惟該條之規定實際上對刑法罰金最高刑並無變
    更，毋庸依修正後刑法第2條第1項之規定，比較新舊法之適
    用，應逕行適用刑法施行法第1條之1之規定即可。
三、按刑法上所謂常業犯，係指有賴某種犯罪為業之意思而反覆
    以同種類行為為目的之社會活動之職業性犯罪而言，至於犯
    罪所得之多寡，經營時日之長短，是否恃此犯罪為唯一之謀
    生職業，均非所問，縱令兼有其他職業，仍無礙於該常業犯
    罪之成立。查本案被告丙○○等人所共組之詐騙集團，從行
    號之設立、人員之招募、訓練、共犯間之分工、行號硬體設
    備之配置等，均有相當之規模及嚴謹之組織，被告丙○○與
    JENNIFER等人自有賴以營生之主觀犯意，及反覆實施之客觀
    事實，屬於以經營反覆同種類之詐騙行為為目的之職業性犯
    罪。故核被告丙○○所為，依行為時之法律，係犯刑法第34
    0條之常業詐欺罪。被告丙○○與「謝政豪」、「LEO」、「
    JENNIFER」、「MICHAEL」、「PETER」、「JASON」、「ATI
    N」、「APPLE」、「LANCE」、「蘇慧娟」、「吳雅芬」（
    「小依」）及在澳門接聽電話接受受騙之客戶「下單」等成
    年男、女數人，有犯意之聯絡及行為之分擔，為共同正犯。
    又檢察官關於被害人庚○○、戊○○、己○○等人被詐騙之
    事實，固未經起訴，惟此部分與起訴部分（即被害人甲○○
    、丁○○之被詐騙事實）有實質上一罪關係，自為起訴效力
    所及，且經檢察官移送併辦，依法自應併予審理；又起訴事
    實固以康沈銀、鄭卉妘亦為本案之被害人，惟康沈銀、鄭卉
    妘僅係因前遭以類似手法詐騙，在看到金利來行於報紙上所
    刊載之徵人啟事後前往查證，認金利來行亦屬詐騙集團而向
    警方提出檢舉，並未遭到被告丙○○等人之詐騙，自非本案
    之被害人，而此部分犯罪事實亦經檢察官予以減縮不再主張
    ，本院自當依減縮後之範圍而為審理。原審以被告丙○○共
    同犯常業詐欺取財罪證明確予以論科，檢察官上訴意旨略以
    ：(1)本案所追訴被告丙○○違反期貨交易法部分犯行，係指
    該法第112條第5款所規定之未經許可，擅自經營期貨顧問事
    業罪。按「期貨顧問事業」係指接受委任，對期貨交易有關
    事業提供研究分析意見或建議、發行有關交易之出版品、舉
    辦有關期貨交易之講習等，立法理由闡釋甚詳。從而以招攬
    客戶至海外開立美金帳戶，並提供場所設備及相關外匯資訊
    （如價位詢問），供客戶自行下單進行外幣保證金交易者，
    即屬經營期貨顧問事業，最高法院96年度臺上字第2072號判
    決可資參照。本案被告丙○○既就該當上開期貨交易法第11
    2條第5款未經許可，擅自經營期貨顧問事業罪構成要件之犯
    罪事實供承明確，自應繩以該罪。原審所稱「期貨交易法第
    112條第5款之罪，係以有實際經營期貨交易為前提」之根據
    何在，未見原審說明，所為認定是否與最高法院96年度臺上
    字第2072號判決、臺灣高等法院94年11月9 日94年度上訴字
    第2267號確定判決有違，亦未見原審表明，有理由不備之違
    法。(2)原審判決書理由欄壹、三、謂被告丙○○所為係犯刑
    法第340 條之常業詐欺罪，然該罪業經修法刪除，如何作為
    論罪援引之法條依據？(3)原審忽略卷內被告丙○○所供承擔
    任該公司負責人所執行之各該具體職務，以及若無身居犯罪
    樞紐地位之被告丙○○之參與，如何有效遂其本案犯罪集團
    之犯行，以及若非被告丙○○參與程度之深，何以其願意接
    受檢察官有期徒刑2 年之求刑等情，原審量刑亦有未洽。(4)
    原審所謂「因金利來行屬獨資商號，商號財物應屬負責人所
    有」等語，係屬推測，與依刑法第38條規定宣告沒收之所有
    權人應實際認定之標準有異云云，指摘原判決關於被告丙○○部分不當。惟查：(1)被告丙○○除坦承有上開常業詐欺犯
    行外，從未坦承有違反期貨交易法第112條第5款未經許可，
    擅自經營期貨顧問事業罪構成要件之犯行，且按期貨交易法
    第112條第5款之罪，係以有實際經營期貨交易為前提，此乃
    法理所當然，本件既查無澳門利通貿易有期貨交易活動之事
    實，已詳如前述，顯見被告丙○○與JENNIFER等人係以期貨
    交易為幌子，誘使不知情之被害人投注資金進行「期貨交易
    」，藉以詐取財物，是自難認被告丙○○與JENNIFER等人有
    違反上開期貨交易法規定之主觀犯意，自無從認定被告丙○○有違反期貨交易法之犯行，此與最高法院96年度臺上字第
    2072號判決及本院94年度上訴字第2267號確定判決並未有何
    相違之處。(2)又修正前刑法第340 條原規定：「以犯刑法第
    三百三十九條之罪為常業者，處一年以上七年以下有期徒刑
    ，得併科五萬元以下罰金。」修正後之刑法已刪除連續犯及
    上開常業詐欺罪之條文規定，則被告丙○○與JENNIFER等人
    多次詐欺行為，原則上即應就各次行為分別論罪科刑，惟刑
    法第339條第1項之詐欺取財罪，其法定刑為「五年以下有期
    徒刑、拘役或科或併科一千元以下罰金」，如分論併罰，以
    法定最重本刑5 年有期徒刑計算，其分論併罰之刑度將超過
    常業詐欺罪之最重本刑，比較新舊法修正之結果，新法之規
    定非有利於被告，應適用修正前行為時刑法關於常業詐欺罪
    之規定處斷，此乃因被告行為後法律有變更，依刑法第2 條
    第1 項前段之規定，比較新舊法適用之結果，依共同常業詐
    欺取財罪之規定處斷，自屬於法有據。(3)被告丙○○在集團
    內僅是以獨資在臺灣成立金利來行由其擔任名義上負責人並
    面試員工之角色，並無證據證明被告丙○○有分取被害人所
    損失之金額，應非主謀，是其所涉情節並非重大；且被告丙○○犯後坦承犯行，態度良好，以及其教育程度為高中畢業
    等一切情狀，原審量處有期徒刑1年6月，尚難謂有何未洽。
    (4)又被告丙○○於92年4月28 日向臺北市政府申請獨資設立
    金利來行，有臺北市政府營利事業登記證在卷可稽，可見扣
    案如判決書附表所示之物為金利來行負責人被告丙○○所有
    ，原審依刑法第38條第1項第2款之規定宣告沒收並無不合，
    可見檢察官以上開上訴理由指摘原判決不當並無可取。惟被
    告丙○○未曾坦承其所為常業詐欺犯行之被害人包含同案被
    告戊○○在內，原審逕將同案被告戊○○列屬被害人，並稱
    被告丙○○就此部分犯罪事實亦坦承不諱，自有與卷證相違
    之違法。且原判決事實欄一、（五）本案被害人己○○前往
    應徵錄取後，己○○即於同年月21日前往任職，原判決誤載
    為「甲○○」即於同年月21日前往任職，以致本件被害人「
    己○○」之受害經過為何，無法從判決書之記載得知，原判
    決此部分有關甲○○之記載亦有錯誤。檢察官上訴意旨以上
    開理由指摘原判決關於被告丙○○此部分之判決不當則為有
    理由，且刑法第38條之修正無關乎處罰之輕重，僅為其他純
    文字之修正，亦非屬法律之變更，無適用修正後刑法第2 條
    第1 項之規定比較新舊法適用之問題，應依一般法律適用原
    則，適用裁判時法律。原審認應依主刑所適用之行為時法律
    規定，亦有未洽，原判決此部分既有上揭可議之處，自仍應
    由本院將原判決關於被告丙○○部分予以撤銷改判。審酌被
    告丙○○不思以正途賺取財物，竟以配合集團內成員詐騙他
    人財物之方式為生，使被害人庚○○等人受有鉅額之金錢損
    失，迄仍未獲得賠償，其所造成之損害不可謂不大；惟被告
    丙○○在集團內僅是以獨資在臺灣成立金利來行由其擔任名
    義上負責人並面試員工之角色，並無證據證明被告丙○○有
    分取被害人所損失之金額，應非主謀，是其所涉情節並非重
    大；且被告丙○○犯後坦承犯行，態度良好，以及其除前於
    75年間有賭博前案紀錄外，並無其他刑案紀錄，此有本院被
    告前案紀錄表附卷可稽，教育程度為高中畢業等一切情狀，
    量處有期徒刑1年6月，惟被告丙○○犯罪時間係於96年4月2
    4日以前，所犯之罪符合中華民國96年罪犯減刑條例第2條第
    1項第3款之減刑條件，爰依該條例第2條第1項第3款、第7條
    之規定，於判決主文同時諭知其宣告刑及減其宣告刑二分之
    一之減得之刑，以示懲儆。又被告丙○○係金利來行獨資商
    號之負責人，有臺北市政府營利事業登記證可稽，扣案如附
    表所示之物應屬金利來行負責人被告丙○○所有，且為供其
    犯罪所用之物或預備供犯罪所用之物，應依刑法第38條第 1
    項第2款之規定宣告沒收。
四、至公訴人另認被告丙○○與JENNIFER等人共同未經許可擅自
    從事期貨顧問事業，違反期貨交易法第82條第1 項之規定，
    而犯同法第112條第5款之罪嫌等語。惟按犯罪事實應依證據
    認定之，無證據不得認定犯罪事實；又不能證明被告犯罪者
    ，應諭知無罪之判決，刑事訴訟法第154條第2 項、第301條
    第1項分別定有明文。又按期貨交易法第112條第5 款之罪，
    係以有實際經營期貨交易為前提，本件既查無澳門利通貿易
    有期貨交易活動之事實，已詳如前述，顯見被告丙○○與JE
    NNIFER等人係以期貨交易為幌子，誘使不知情之被害人投注
    資金進行「期貨交易」，藉以詐取財物，是亦難認被告丙○○與JENNIFER等人有違反上開期貨交易法規定之主觀犯意，
    自無從認定被告丙○○有違反期貨交易法之犯行。惟公訴意
    旨既認此部分犯行與前揭論罪科刑之部分，依行為時之法律
    ，有牽連犯之裁判上一罪關係，爰不另為無罪之諭知。又被
    害人丁○○固陳訴伊於92年5月30 日曾匯款80萬元至利通貿
    易帳戶內等語，被害人己○○亦陳稱伊共匯款6 筆（按：有
    單據為憑者僅有4 筆）等語，惟此部分（指被害人丁○○匯
    款80萬元及被害人己○○扣除上開有單據為憑之4 筆款項後
    之其餘2筆款項，被害人己○○固於原審96年6月21日提出匯
    款單據1 紙【英文版】，惟經核該匯款單據所載日期、金額
    ，與被害人己○○前已提出之聯邦銀行結匯證明【見92年度
    偵字第24790號卷第33 頁】相同）僅分別有被害人丁○○、
    己○○之指訴，別無其他證據足以證明。而按告訴人之告訴
    ，係以使被告受刑事訴追為目的，是其陳述是否與事實相符
    ，仍應調查其他證據以資審認。最高法院52年臺上字第1300
    號判例意旨可資參照。是就上開部分，被害人丁○○、己○○既無法提出相關單據證明，自無從認定此部分之事實，就
    被害人丁○○部分，因公訴意旨認依行為時法律與前開論罪
    科刑之部分有實質上一罪關係，爰不另為無罪之諭知；至被
    害人己○○部分，此部分之被詐騙事實（指扣除上開有單據
    為憑之4筆款項後之其餘2筆款項），因未經起訴，與前開論
    罪科刑之部分，依行為時之法律，無實質上一罪關係，不能
    併予審判，應退由檢察官另行偵辦。
貳、被告乙○○、戊○○無罪部分：
一、公訴意旨另以被告乙○○、戊○○與被告丙○○及JENNIFER
    與共同被告張舒涵、謝宜君、潘霈喬、張嘉倫、毛婉柔等人
    （以上共同被告業經判決無罪確定），共同基於常業詐欺之
    犯意，由被告丙○○以每月21,000元至23,000元不等之代價
    ，聘用被告乙○○與張舒涵、謝宜君、潘霈喬、張嘉倫、毛
    婉柔等6 人任金利來行櫃檯總機人員，負責輪值接聽電話、
    接待應徵人員、過濾非女性訪客及門禁管制事宜，被告戊○○則負責監視並陪同甲○○於92年6月20 日前往臺北市○○○路○段65 號之花蓮企銀臺北市分行匯款35萬元至前開利通
    貿易設在澳門之帳戶，而共同為前開犯罪事實欄所示之常業
    詐欺犯行。因認被告乙○○、戊○○與張舒涵、謝宜君、潘
    霈喬（原名潘姿聿）、張嘉倫、毛婉柔均涉犯修正前刑法第
    340條常業詐欺罪、期貨交易法第112條第5 款未經許可擅自
    經營期貨顧問事業罪嫌（公訴檢察官認追加起訴書已敘明被
    告戊○○違反期貨交易法之犯罪事實，故補充被告戊○○涉
    犯前開期貨交易法第112條第5款之罪名）等語。
二、按犯罪事實應依證據認定之，無證據不得認定犯罪事實；不
    能證明被告犯罪者，應諭知無罪之判決，刑事訴訟法第 154
    條第2項、第301條第1 項分別定有明文。又按事實之認定，
    應憑證據，如未能發現相當證據，或證據不足以證明，自不
    能以推測或擬制之方法，以為裁判基礎；且認定犯罪事實所
    憑之證據，雖不以直接證據為限，間接證據亦包括在內；然
    而無論直接或間接證據，其為訴訟上之證明，須於通常一般
    之人均不致有所懷疑，而得確信其為真實之程度者，始得據
    為有罪之認定，倘其證明尚未達到此一程度，而有合理之懷
    疑存在時，即無從為有罪之認定，最高法院分別著有40年台
    上字第86號、76年台上字第4986號判例意旨可稽。再按告訴
    人之告訴，係以使被告受刑事訴追為目的，是其陳述是否與
    事實相符，仍應調查其他證據以資審認。最高法院52年臺上
    字第1300號判例意旨亦可資參照。
三、訊據被告乙○○與共同被告張舒涵、謝宜君、潘霈喬、張嘉
    倫、毛婉柔，均不否認經被告丙○○以每月21,000元至23,0
    00元不等之代價聘用擔任金利來行櫃檯總機人員，負責輪值
    接聽電話、接待應徵人員，並將來到金利來行之客戶依指示
    帶到個別隔間、內有電腦螢幕之辦公室內等事宜；被告戊○○亦不否認有於92年6 月間前往金利來行任職，亦曾告知甲○○、己○○外匯保證金交易之計算方式，並陪同甲○○、
    己○○前往金融機構匯款等情，惟均堅決否認有何常業詐欺
    、違反期貨交易法之犯行，被告乙○○於原審辯稱：我是在
    該公司擔任總機工作，不知道公司內部營運情形，我也沒有
    騙客戶的錢等語。於本院辯稱：我92年6月畢業，大約7月左
    右，擔任總機工作，我完全沒有教客戶操作期貨，我沒有犯
    罪等語。被告戊○○於原審辯稱：我去該公司應徵，應徵隔
    天，JENNIFER就叫我去上班，我記得是92年6 月10幾號去上
    班的，後來我變成投資者，我有於92年6 月23日去銀行匯款
    ，匯到該公司指定的帳戶，後來我投資失利之後，市刑大打
    電話給我說該公司是騙人的，我從南部趕回公司去時候，就
    發現公司鐵門已經拉下來，找不到人等語。於本院辯稱：我
    不是講師，我是看報紙去應徵，有個小姐面試，但她並沒有
    自我介紹，我不知道她是什麼職務，我去上班之後是主管JE
    NNIFER教我期貨的買賣，上班10幾天，主管說這個可以賺錢
    ，然後她慫恿我去投資，我是單親家庭，想說有機會可以賺
    點錢，就湊點錢投資，所以我去匯錢，後來又跟我說操作不
    對賠錢了，錢賠光了我就離開那家公司了，……，市刑大跟
    我說那是騙人的，我才知道被騙了，我想說去公司那邊問問
    看，結果他們鐵門都拉下來，找不到人等語。被告戊○○之
    原審辯護人亦於原審為被告戊○○辯護稱：被告戊○○向JE
    NNIFER應徵而至金利來行上班，初時作文書抄寫，於92年 6
    月23日因受主管JENNIFER鼓吹，為投資外幣買賣，而質借保
    單籌資40萬元匯款至上開利通貿易設在澳門之帳戶，自被告
    戊○○開立投資帳戶，開始向主管學習期貨知識及自己看盤
    練習操作，每次下單後主管會給一張報表，報表上數字均呈
    現投資獲利狀況，資本已經由當初投資之40 萬元增長至100
    多萬元，被告戊○○因而信以為真，時常到公司看盤下單，
    被告戊○○因較被害人甲○○、己○○早數日到公司上班，
    先學會計算外幣匯率及投資匯款，嗣主管分配新進同事己○○、甲○○與被告戊○○在同一房間，並因主管指示，曾經
    陪同去銀行匯款，而在看盤之餘，也與同房間之同事交換投
    資心得，偶爾分享自己投資經驗，並非教導該兩人或以不實
    資訊誘騙該兩人投資。詎料，某日被告戊○○投資失利，血
    本無歸，又無能力再投入資金，只好黯然離職，可見被告戊○○實為本案之被害人，殊不能因被告戊○○未對丙○○等
    提出告訴，而認定其為詐欺共犯等語。共同被告張舒涵於原
    審辯稱：我進入公司才3 天，擔任總機工作，約定的月薪我
    已經忘記了，好像是2萬多元，是固定薪水，由於我才工作3
    天就被抓了，所以我根本不知道公司裡面是在做什麼等語；
    共同被告謝宜君於原審辯稱: 我進去該公司只有二個星期時
    間，我只負責接電話，但是我並不知道公司內部在做什麼等
    語；共同被告潘霈喬於原審辯稱：因為我畢業看報紙找工作
    ，我只去上班2 天而已，我是應徵總機，在那邊我也沒有做
    什麼，就是有人打電話應徵，我有接幾通電話，另外幫公司
    內部的人買吃的，第二天下午就被抓了，丙○○當初應徵時
    ，告訴我公司是做成衣貿易等語；共同被告張嘉倫於原審辯
    稱：我進去該公司任職一天半，我從來沒有進去過公司內部
    ，只有在公司外面的櫃臺那邊，擔任總機工作等語；共同被
    告毛婉柔於原審辯稱：我去3 天，我從來沒有進去公司內部
    ，我只是待在外面櫃臺，我不知道公司有在投資期貨，丙○○只告訴我公司是做成衣貿易的，其他我都不知道，我們的
    工作內容是在櫃臺接電話、接待來應徵的人員及帶他們去外
    面的小房間填寫資料，再帶他們去見丙○○等語。
四、公訴人認被告乙○○、戊○○與共同被告張舒涵、謝宜君、
    潘霈喬、張嘉倫、毛婉柔均涉有常業詐欺、違反期貨交易法
    等罪嫌，無非以被害人庚○○、丁○○、甲○○、己○○之
    指訴及如理由欄壹、一內所載之卷內書證及扣案之物證，為
    其所憑之論據。惟查：
  (一)就被告乙○○與共同被告張舒涵、謝宜君、潘霈喬、張嘉倫
    、毛婉柔部分：查本案被害人庚○○、丁○○、甲○○、戊○○、己○○等人均未指訴被告乙○○與共同被告張舒涵、
    謝宜君、潘霈喬、張嘉倫、毛婉柔有何常業詐欺之具體犯行
    ，亦無指稱其等有教導期貨知識、鼓勵投資下單、陪同匯款
    等行為（惟縱有此等行為，並不當然構成詐欺罪嫌）；又被
    告乙○○自92年5月13 日起任職於金利來行，月薪為23,000
    元（包括全勤獎金2,000元）；共同被告張舒涵自92年9月26
    日起任職於金利來行，月薪為21,000元；共同被告謝宜君自
    92年9月11 日起任職於金利來行，月薪為21,000元；共同被
    告潘霈喬自92年9月29 日起任職於金利來行，月薪為23,000
    元（包括全勤獎金2,000元）；共同被告張嘉倫自92年9月29
    日起任職於金利來行，月薪為23,000元（包括全勤獎金2,00
    0元）；共同被告毛婉柔自92年9月26日起任職於金利來行，
    月薪為23,000元（包括全勤獎金2,000 元），且均擔任總機
    職務，負責接聽電話、接待應徵人員、將來到金利來行之客
    戶依指示帶到公司內部個別隔間之小房間內等情，業據被告
    乙○○與共同被告張舒涵、謝宜君、潘霈喬、張嘉倫、毛婉
    柔等人供承在卷，並經證人即共同被告丙○○證述屬實，是
    迄至本案警方於92年9月30日搜索時，除被告乙○○已任職4
    月餘外，其餘共同被告張舒涵、謝宜君、潘霈喬、張嘉倫、
    毛婉柔等人任職期間從2日至20 日不等，任職期間均甚為短
    暫，且證人丙○○於原審審理時亦證述：這些總機小姐只是
    負責接電話，其他真的一無所知，總機小姐也沒有權利去教
    導客戶。乙○○從5 月份來工作，只是當總機小姐，對於內
    部工作情形也不清楚，公司內部也只有在幫忙買午餐、香菸
    、飲料等情形才會進去，總機的工作雖然也包含將客戶帶到
    公司內個別的小房間內，但這是由內部的主管（即 MICHAEL
    、JENNIFER等人）用內線電話告訴總機小姐將客戶帶到哪個
    房間，他們並沒有機會去接觸客戶，僅是單純帶到小房間後
    ，就馬上出來；又如果有人打電話到公司詢問應徵工作的內
    容，總機小姐會根據內部主管的指示跟應徵者說明，在登報
    徵求人員時，主管就已經告訴總機，如果有人打電話來應徵
    時，要如何說明，因每天登報的內容都不同，所以每次主管
    告知總機要對來電人員所說的內容也不同。至於扣案之「注
    意事項」上所載之黑名單，主管會交代總機，如果這些人來
    應徵，就要把他們否決，不要讓他們面試；又總機小姐只有
    固定薪資，並沒有業績獎金等語，可見擔任金利來行總機職
    務之被告乙○○與共同被告張舒涵、謝宜君、潘霈喬、張嘉
    倫、毛婉柔等人，對於其職務之執行，均須經由內部主管指
    示行之，甚至不能自由進入公司內部隔間之小房間內，是被
    告乙○○與共同被告張舒涵、謝宜君、潘霈喬、張嘉倫、毛
    婉柔辯稱不知公司實際營運內容等語，應屬可信；另被告乙○○雖曾於警詢時供稱：我沒有問過公司實際上係從事何性
    質之業務，但我自己發覺可能是股票之類資訊等語（見被告
    乙○○92年9月30日警詢筆錄；92年度偵字第20691號卷第43
    頁），惟其亦於原審審理時辯稱：我是上早班，有時候我會
    第一個進公司，進公司後我會開門、開燈，有一天我進去公
    司小房間內，看到電腦螢幕上有走勢圖，所以我才會在警詢
    時這樣講等語（見原審96年6月21日審判筆錄第21 頁，原審
    卷(三)第214 頁），是縱然被告乙○○曾對於金利來行從事之
    業務內容有所懷疑，但被告乙○○仍無法確定金利來行實際
    從事之業務（此由其於警詢中供稱可能是股票之類等語可知
    ），不可能知悉被告丙○○與JENNIFER等人偽以期貨投資之
    名而行詐欺取財之事實，而與之有犯意聯絡及行為分擔。又
    被告乙○○固於前開警詢時復供稱：我不知道公司有從事貨
    幣買賣，但看過員工拿錢來公司將現金交給櫃臺，經點交無
    誤後再轉交公司內人員等語（見同卷第42頁），惟其亦於原
    審審理時辯稱：我個人有轉交過現金，因為是女性內部人員
    （我不知道是誰）打電話到櫃臺，稱有客戶等一下會拿現金
    過來，請總機代為清點（沒有指定由哪位總機代為清點），
    我清點過後，我再送到裡面的內部人員（就是該名打電話的
    內部人員），至於其他總機有無代為轉交現金，我不知道等
    語。按櫃臺總機小姐既處理庶務性工作，代訪客轉交物品給
    公司內部人員，事屬平常，無何異常之處，自難據此即推論
    被告乙○○與共同被告張舒涵、謝宜君、潘霈喬、張嘉倫、
    毛婉柔等人有何共同常業詐欺取財之犯行。另其等所涉期貨
    交易法部分，如前所述，被告丙○○與JENNIFER等人既非實
    際經營期貨交易，而係偽以期貨交易之名行詐騙之實，自無
    違反期貨交易法之可言，被告乙○○與共同被告張舒涵、謝
    宜君、潘霈喬、張嘉倫、毛婉柔等人當亦無違反期貨交易法
    之犯行。且共同被告張舒涵、謝宜君、潘霈喬、張嘉倫、毛
    婉柔均經原審判決無罪，檢察官亦未對該部分判決不服提起
    上訴而確定，從而亦不能證明被告乙○○有被訴犯行甚明。
  (二)就被告戊○○部分：本案之被害人庚○○、丁○○均未指證
    被告戊○○有何詐欺、違反期貨交易法等犯行，而證人即被
    害人甲○○固於原審審理時證稱：（你開始工作後，他們告
    知你做何事情？）他們拿了一些表格要我看電腦螢幕，並且
    每天教我期貨的用語，要我去算公司客戶買期貨的一些資料
    ，讓我瞭解期貨的交易狀況；（當時要你去算客戶資料讓你
    瞭解期貨，是何人？）就是戊○○，以及其他兩位女的。剛
    開始兩個女的教我如何看走勢圖，後來還加入戊○○，然後
    有一個女叫做「小雲」問戊○○公司怎麼那麼好，戊○○就
    說他賺了多少錢；（後來有無在那個地方從事怎樣的交易？
    ）有一天香港人珍妮佛跟我說，傑森與被告丙○○去開會，
    戊○○、小雲、跟另一名不知姓名女子跟我說，找珍妮佛幫
    我們，若我們現在買的話，有優惠，若我們有損失的話，可
    以拿類似一個基金東西來墊損失。戊○○、小雲跟我說他們
    也是剛來，也想要買期貨基金，但是他們是用美金算，一個
    人的資金不夠，要包含我三個人一起作平均分攤投入的資金
    ；（拿了多少錢作交易？）一口要40萬元，但是我沒有錢，
    所以我借款35萬元；（35萬元交給何人？）就是戊○○帶我
    去南京東路花蓮企銀，我以為是要去開戶，到了那邊我才知
    道要匯款，戊○○要我將錢匯到澳門去。戊○○跟我說，錢
    匯出後，我自己操作，沒有人可以動到我的錢；（當時進入
    該公司時，是否知道戊○○的名字？）我不知道，當時他使
    用假名，即陳麗英等語（見證人甲○○原審93年9月16 日審
    判筆錄，原審卷(一)）；證人己○○亦於原審審理時證稱：（
    戊○○有無教過你期貨？）無；（有無人跟你同間？）有。
    就是戊○○還有一位吳小姐；（戊○○、吳小姐是否裡面的
    人？）我不清楚；（聊什麼？）聊下單事情，戊○○有教我
    如何下單。但我不清楚戊○○是否是裡面的人，但是戊○○
    有在我面前打電話下單過，吳小姐也有下單過，戊○○那時
    告知我她叫做陳麗英，戊○○也有叫我去帶小孩，或借錢。
    戊○○那時給我看報表，戊○○的報表至少匯了我的一半，
    就是100多萬元。我自己就200多萬下去，戊○○不可能只有
    40萬；（何人帶你匯款？）就是戊○○帶我去的，剛開始我
    們要匯錢前，都會關心我們，是否湊到錢沒有，就是戊○○
    以及另一位小姐小芬（以上見證人己○○原審93年9月16 日
    審判筆錄，原審卷(一)）；（你去匯款時，戊○○有無帶你去
    ？）有，第一次是戊○○帶我去，當時她自稱為陳麗英，我
    之所以匯款是因為戊○○慫恿我投資下單；（你下單時，是
    戊○○跟你說今天會賺所以你才下單，還是你自己看盤後認
    為會賺所以才下單？）我是聽戊○○意見才下單；（你自己
    是否可以決定是否要下單？）我跟戊○○下單都是同進同出
    ，戊○○叫我跟人家借錢；（你自己到底有無下單決定權？
    ）我是可以決定沒錯，但是是戊○○跟我說今天可以下單；
    （你進金利來公司後，你的期貨知識是何人教你的？）是戊○○及另一個吳小姐；（戊○○有無跟你說她是在這家公司
    是做何事情或是她的職務為何？）他沒有說，但是我看他下
    的單很大，是我們好幾倍，但我不知道她有無匯款（以上見
    證人己○○原審96年6月21 日審判筆錄，原審卷(三)）等語。
    綜上證人甲○○、己○○所指證之情節，無非以被告戊○○
    有教導期貨知識、鼓勵投資下單、陪同匯款、出示投資報表
    表明其有獲利、未使用本名，而對外自稱「陳麗英」等情，
    使得檢察官認為被告戊○○涉有常業詐欺、違反期貨交易法
    等罪嫌。就此，被告戊○○於原審辯稱：陳麗英是我的偏名
    ，我確實有陪同甲○○、己○○前往銀行匯款，但這是JENN
    IFER叫我陪他們去的，而且我也有匯款，也不知道公司是詐
    騙，如果我知道，為何我會匯款；再者，我帳面上確實有賺
    錢，因為有報表可以看，有時我會與甲○○同一房間，她就
    會看到我的報表。後來是因為JENNIFER說不知什麼原因賠錢
    ，所以就整個賠光了；又因為我比她們早到公司，所以我會
    教她們看匯率的漲跌、計算公式，我們是跟著公司的人決定
    何時進場買進，公司裡面的人會使用電話給我，並告訴我現
    在可以買漲或買跌，我們就一起下單，我沒有鼓吹她們投資
    等語。並於本院辯稱：我不是講師，我是看報紙去應徵，有
    個小姐面試，但她並沒有自我介紹，我不知道她是什麼職務
    ，我去上班之後是主管JENNIFER教我期貨的買賣，上班10幾
    天，主管說這個可以賺錢，然後她慫恿我去投資，我是單親
    家庭，想說有機會可以賺點錢，就湊點錢投資，所以我去匯
    錢，後來又跟我說操作不對賠錢了，錢賠光了我就離開那家
    公司了，……，市刑大跟我說那是騙人的，我才知道被騙了
    ，我想說去公司那邊問問看，結果他們鐵門都拉下來，找不
    到人等語。經查，金利來行係於92年4月28 日設立營運一節
    ，已如前述，而被告戊○○係於92年6 月間始前往金利來行
    應徵求職之情，亦經證人丙○○證述屬實，另甲○○、己○○均於92年6 月間前往金利來行任職，並均在同月間匯款等
    事實，復為證人甲○○、己○○陳證在卷，以JENNIFER等人
    大費周章設立行號、購置設備，且對於公司一般職員之進出
    管制甚嚴，甚至有隨時轉移陣地以逃避追緝之情觀之，顯見
    上開詐騙集團係有計畫地從事詐騙，則被告戊○○有無可能
    在短時間內即取得上開詐騙集團成員之信任而加入該集團從
    事詐騙行為，已非無疑；且依前開卷附之花蓮企銀台北市分
    行94年4月14日蓮銀北市字第9400598號函暨所附台中商業銀
    行匯出匯款及外幣兌換申請書所示，被告戊○○確有於92年
    6月23 日匯款40萬元至上開利通貿易設於澳門之帳戶內，顯
    見被告戊○○上開所辯其亦有匯款等語非虛，果若被告戊○○為上開集團成員之一，則被告戊○○何需匯款至上開詐騙
    集團所設立之帳戶內？而被告戊○○在看到集團成員交付給
    她之報表有獲利情形（事實上後來被告戊○○並沒有拿到錢
    ，已如前述），則其大肆向周遭客戶或同事宣揚，甚至鼓勵
    投資，亦屬事理之常，而其既具有投資期貨之相關知識，其
    與其他客戶或同事討論並予以指導，亦非法所不許，凡此均
    難認被告戊○○有何詐欺或違反期貨交易法之犯行。再者，
    證人己○○亦證稱伊除第一次匯款是由被告戊○○陪同前往
    外，其餘各次均由伊自行前往匯款等語，若被告戊○○係受
    公司主管指示監督證人己○○匯款，則於己○○各次匯款時
    ，被告戊○○或其他人亦應在場監督才是，惟事實上確實均
    由己○○自行匯款，可見被告戊○○上開所辯係公司主管要
    伊陪同前往一節，應屬可信。至於被告戊○○對外自稱「陳
    麗英」部分，依臺灣民間習俗，基於改運之理由，對外使用
    偏名而不使用本名者，所在多有，自難以此遽認被告戊○○
    係因恐日後遭到查緝而不使用本名。另證人丙○○於原審審
    理時固證稱：戊○○有在金利來行任職，好像是在教客戶如
    何投資期貨，因為公司主管有交代我要每天巡視小房間，所
    以我有親眼看到戊○○在教導客戶投資，戊○○的獎金是靠
    業績等語（見證人丙○○原審96年6月21 日審判筆錄，原審
    卷(三)），且於本院準備程序中以被告身分供稱：戊○○不是
    我應徵的，她應該算被告等語，惟證人丙○○亦於原審96年
    6月21 日該次審判期日證述：我只負責外面，裡面的事情我
    沒有辦法干涉，他們在作業的時候，我沒有權利去看，戊○○並沒有負責下單，她也不是主管，業績如何計算，我不知
    道，我只有在門外聽到戊○○教導客戶投資，沒有聽到戊○○有鼓吹客戶投資等語，可見證人丙○○對於相關細節並不
    甚明瞭，其於本院供稱戊○○應該算被告云云，顯係臆測之
    詞，應不足採，而其所證戊○○的獎金是靠業績一節，為被
    告戊○○所否認，惟縱令證人丙○○所證屬實，被告戊○○
    亦有可能在不知情（指詐欺）的情況下，接受公司主管的條
    件，以鼓勵客戶投資之方式來獲取獎金，是亦無法據此即認
    被告戊○○與被告丙○○、JENNIFER等人共同常業詐欺取財
    。至於被告戊○○被訴違反期貨交易法部分，如前所述，被
    告丙○○與JENNIFER等人並非實際經營期貨交易，而係偽以
    期貨交易之名行詐騙之實，自無違反期貨交易法之可言。
五、綜上所述，本件被告乙○○、戊○○二人被訴犯罪均屬不能
    證明已甚明確，原審以不能證明該二人犯罪，諭知乙○○、
    戊○○二人均無罪，經核並無不合。檢察官上訴意旨略以：
    (1)被告乙○○擔任總機職務，客觀上有助於本案詐騙集團誘
    騙被害人到場後遂行詐騙，且被告自承曾代為轉交詐騙款項
    ，而主觀上被告亦自承知悉該詐騙集團雖以貿易業務為名，
    實際上有從事期貨投顧之實，自不應僅因被告所擔任之總機
    職務，即忽略本案罪名之構成要件業已該當之事實，原審認
    事用法顯有瑕疵。(2)又被告戊○○既然可能為詐騙集團之核
    心成員之一，自可能得以掌控該詐騙帳戶，是縱其曾匯款至
    該詐騙帳戶，亦無礙其犯行之成立。且被告戊○○所涉犯行
    除經被害人甲○○、己○○等人指訴明確外，已坦承犯行之
    被告丙○○亦證稱被告戊○○身居該詐騙集團之核心成員（
    所謂「裡面的人」），參酌被告丙○○對於其他擔任總機職
    務被告之證述，自可認被告丙○○之證言可信度極高，堪予
    採信。且同遭詐騙之被害人，為何僅戊○○非經丙○○面試
    ？為何僅其得以出入內部？為何僅其得以教導、鼓吹他人投
    資？為何其曾涉犯期貨交易法案後又會再受騙？均未見原審
    說明，顯有理由不備之違法，指摘原判決此部分判決不當。
    惟查：(1)被告乙○○並未自承知悉該詐騙集團雖以貿易業務
    為名，實際上有從事期貨投顧之事實，而依上所述，被告乙○○雖曾對於金利來行從事之業務內容有所懷疑，但並無法
    確定金利來行實際從事之業務，亦不可能知悉被告丙○○與
    JENNIFER等人偽以期貨投資之名而行詐欺取財之事實，而與
    之有犯意聯絡及行為分擔。(2)被告戊○○於原審辯稱：我確
    實有陪同甲○○、己○○前往銀行匯款，但這是JENNIFER叫
    我陪他們去的，而且我也有匯款，也不知道公司是詐騙，如
    果我知道，為何我會匯款；再者，我帳面上確實有賺錢，因
    為有報表可以看，有時我會與甲○○同一房間，她就會看到
    我的報表。後來是因為JENNIFER說不知什麼原因賠錢，所以
    就整個賠光了；又因為我比她們早到公司，所以我會教她們
    看匯率的漲跌、計算公式，我們是跟著公司的人決定何時進
    場買進，公司裡面的人會使用電話給我，並告訴我現在可以
    買漲或買跌，我們就一起下單，我沒有鼓吹她們投資等語。
    並於本院辯稱：我不是講師，我是看報紙去應徵，有個小姐
    面試，但她並沒有自我介紹，我不知道她是什麼職務，我去
    上班之後是主管JENNIFER教我期貨的買賣，上班10幾天，主
    管說這個可以賺錢，然後她慫恿我去投資，我是單親家庭，
    想說有機會可以賺點錢，就湊點錢投資，所以我去匯錢，後
    來又跟我說操作不對賠錢了，錢賠光了我就離開那家公司了
    ，……，市刑大跟我說那是騙人的，我才知道被騙了，我想
    說去公司那邊問問看，結果他們鐵門都拉下來，找不到人等
    語。經查，金利來行係於92年4月28 日設立營運一節，已如
    前述，而被告戊○○係於92年6 月間始前往金利來行應徵求
    職之情，亦經證人丙○○證述屬實，另甲○○、己○○均於
    92年6 月間前往金利來行任職，並均在同月間匯款等事實，
    復為證人甲○○、己○○陳證在卷，以JENNIFER等人大費周
    章設立行號、購置設備，且對於公司一般職員之進出管制甚
    嚴，甚至有隨時轉移陣地以逃避追緝之情觀之，顯見上開詐
    騙集團係有計畫地從事詐騙，則被告戊○○有無可能在短時
    間內即取得上開詐騙集團成員之信任而加入該集團從事詐騙
    行為，已非無疑；且依前開卷附之花蓮企銀台北市分行94年
    4月14日蓮銀北市字第9400598號函暨所附台中商業銀行匯出
    匯款及外幣兌換申請書所示，被告戊○○確有於92年6 月23
    日匯款40萬元至上開利通貿易設於澳門之帳戶內，顯見被告
    戊○○上開所辯其亦有匯款等語非虛，果若被告戊○○為上
    開集團成員之一，則被告戊○○何需匯款至上開詐騙集團所
    設立之帳戶內？而被告戊○○在看到集團成員交付給她之報
    表有獲利情形（事實上後來被告戊○○並沒有拿到錢，已如
    前述），則其大肆向周遭客戶或同事宣揚，甚至鼓勵投資，
    亦屬事理之常，而其既具有投資期貨之相關知識，其與其他
    客戶或同事討論並予以指導，亦非法所不許，凡此均難認被
    告戊○○有何詐欺或違反期貨交易法之犯行。又證人丙○○
    亦於原審96年6月21 日該次審判期日證述：我只負責外面，
    裡面的事情我沒有辦法干涉，他們在作業的時候，我沒有權
    利去看，戊○○並沒有負責下單，她也不是主管，業績如何
    計算，我不知道，我只有在門外聽到戊○○教導客戶投資，
    沒有聽到戊○○有鼓吹客戶投資等語，可見證人丙○○對於
    相關細節並不甚明瞭，其所證稱被告戊○○身居該詐騙集團
    之核心成員，係屬臆測之詞，不足採信，自無法據此即認被
    告戊○○與被告丙○○、JENNIFER等人共同常業詐欺取財。
    且被告丙○○與JENNIFER等人並非實際經營期貨交易，而係
    偽以期貨交易之名行詐騙之實，被告戊○○亦無違反期貨交
    易法之可言，均經原判決論述甚詳，核無不合。本件檢察官
    對被告乙○○、戊○○二人部分之上訴為無理由，應予駁回
    。
據上論斷，應依刑事訴訟法第369條第1項前段、第368條、第364
條、第299條第1項前段，刑法第2條第1項前段、第28條，修正前
刑法第340條、第38條第1項第2 款，刑法施行法第1條之1，中華
民國九十六年罪犯減刑條例第2條第1項第3款、第7條，判決如主
文。
本案經檢察官邱美育到庭執行職務。
中　　華　　民　　國　　96　　年　　11　　月　　12　　日
　　　　　　　　　刑事第三庭  審判長法　官　許國宏
　　　　　　　　　　　　　　　　　  法　官　許增男
　　　　　　　　　　　　　　　　　  法　官　楊貴志
以上正本證明與原本無異。
如不服本判決，應於收受送達後十日內向本院提出上訴書狀，其
未敘述上訴之理由者並得於提起上訴後十日內向本院補提理由書
（均須按他造當事人之人數附繕本）。
                                    書記官　陳盈璇
中　　華　　民　　國　　96　　年　　11　　月　　13　　日
附錄：本案論罪科刑法條全文
刑法第340條（現已刪除）
以犯第339條之罪為常業者，處1年以上7年以下有期徒刑，得併
科5萬元以下罰金。
附表
┌───┬───────────────┬──────┬───┐
│編  號│名                          稱│數        量│備  註│
├───┼───────────────┼──────┼───┤
│  １  │公司印章                      │1 個        │      │
├───┼───────────────┼──────┼───┤
│  ２  │打卡鐘、電腦主機              │各1 台      │      │
├───┼───────────────┼──────┼───┤
│  ３  │注意事項、公司業務表、晚班人員│各1 張      │      │
│      │名表、庚○○薪資單、柳櫻梓信用│            │      │
│      │戶口同意書                    │            │      │
├───┼───────────────┼──────┼───┤
│  ４  │公司員工相關位置圖、作業流程表│各2 張      │      │
│      │、即時入出貨價位登入表        │            │      │
├───┼───────────────┼──────┼───┤
│  ５  │電腦螢幕                      │2 台        │      │
├───┼───────────────┼──────┼───┤
│  ６  │分割器                        │3 台        │      │
├───┼───────────────┼──────┼───┤
│  ７  │通知口訣、廣告剪貼、空白信用戶│各3 張      │      │
│      │口同意書                      │            │      │
├───┼───────────────┼──────┼───┤
│  ８  │應徵廣告剪報、日結單、經理人佣│各4 張      │      │
│      │金統計表                      │            │      │
├───┼───────────────┼──────┼───┤
│  ９  │電視螢幕                      │4 台        │      │
├───┼───────────────┼──────┼───┤
│  １０  │公司空白提款憑證、佣金換算表  │各6 張      │      │
├───┼───────────────┼──────┼───┤
│    │空白匯款申請書資料            │7 本        │      │
├───┼───────────────┼──────┼───┤
│    │面試人員名單                  │7 張        │      │
├───┼───────────────┼──────┼───┤
│    │總機人員鐘點卡                │8 張        │      │
├───┼───────────────┼──────┼───┤
│    │空白切結書、各國貨幣日線圖分析│各10 張     │      │
│      │表                            │            │      │
├───┼───────────────┼──────┼───┤
│    │監視器                        │11組        │      │
├───┼───────────────┼──────┼───┤
│    │臺北期貨交易所影印資料        │11張        │      │
├───┼───────────────┼──────┼───┤
│    │客戶帳目紀錄表                │14張        │      │
├───┼───────────────┼──────┼───┤
│    │下單代碼及盈虧換算表          │15張        │      │
├───┼───────────────┼──────┼───┤
│    │日幣換算表                    │27張        │      │
├───┼───────────────┼──────┼───┤
│    │客戶下單每日結餘帳空白帳紙    │57張        │      │
├───┼───────────────┼──────┼───┤
│    │個人履歷表                    │78張        │      │
└───┴───────────────┴──────┴───┘
